【裁判字號】    98,訴,3449
【裁判日期】    981027
【裁判案由】    毒品危害防制條例
【裁判全文】
臺灣板橋地方法院刑事判決              98年度訴字第3449號
公  訴  人  臺灣板橋地方法院檢察署檢察官
被      告  甲○○
上列被告因違反毒品危害防制條例案件，經檢察官提起公訴（98
年度毒偵字第4387號），被告於本院準備程序中就被訴事實為有
罪之陳述，經本院合議庭裁定由受命法官獨任進行簡式審判程序
，判決如下：
   主   文
甲○○施用第一級毒品，累犯，處有期徒刑捌月。扣案之殘渣袋
貳只( 內均含第一級毒品海洛因量微無法稱重析離) 均沒收銷燬
。
    事  實
一、甲○○前於民國87年間，因施用毒品案件，經本院裁定送觀
    察勒戒，因認有繼續施用毒品之傾向，復經本院以87年度毒
    聲字第3142號裁定令入戒治處所施以強制戒治，於88年6 月
    8 日停止其處分出監，於88年11月10日因戒治期滿執行完畢
    ，經臺灣板橋地方法院檢察署檢察官於88年12月8 日以88年
    度戒毒偵字第203 號為不起訴處分確定。復因施用毒品案件
    ，經本院以89年度毒聲字第4601號裁定令入戒治處所施以強
    制戒治，於90年8 月15日強制戒治期滿執行完畢，並以89年
    度訴字第1510號判決判處有期徒刑8 月、5 月，應執行有期
    徒刑11月確定，於91年11月30日執行完畢。又於前揭強制戒
    治執行完畢5 年內，因施用毒品案件，經臺灣臺北地方法院
    以95年度訴字第1697號判處有期徒刑10月、7 月，嗣減為有
    期徒刑5 月、3 月15日，並定其應執行有期徒刑8 月確定，
    於96年11月6 日縮刑期滿執行完畢( 於本案構成累犯) 。詎
    猶不知悔改，復基於施用第一級毒品海洛因及第二級毒品甲
    基安非他命之犯意，於98年6 月15日17時47分許為警採尿回
    溯26小時內之某時( 不含為警查獲至採尿期間) ，在臺北縣
    中和市○○路某友人住處，以將第一級毒品海洛因及第二級
    毒品甲基安非他命同置於玻璃球中燒烤之方式，施用第一級
    毒品海洛因及第二級毒品甲基安非他命一次。嗣於同日13時
    30 分 許，在臺北縣中和市○○路146 巷22號5 樓居所，為
    警查獲，並扣得海洛因殘渣袋2 只，始悉上情。
二、案經臺北市政府警察局中山分局移送臺灣板橋地方法院檢察
    署檢察官偵查後提起公訴。
    理  由
一、程序方面：按除被告所犯為死刑、無期徒刑、最輕本刑為3
    年以上有期徒刑之罪或高等法院管轄第一審案件者外，於第
    一次審判期日前之準備程序進行中，被告先就被訴事實為有
    罪之陳述時，審判長得告知被告簡式審判程序之旨，並聽取
    當事人、代理人、辯護人及輔佐人之意見後，裁定進行簡式
    審判程序，刑事訴訟法第273 條之1 第1 項定有明文。經核
    ，本件被告甲○○所犯係死刑、無期徒刑、最輕本刑為3 年
    以上有期徒刑以外之罪，其於準備程序中就被訴事實為有罪
    之陳述，經法官告知簡式審判程序之旨，並聽取公訴人、被
    告之意見後，本院爰依首揭規定，合議裁定由受命法官獨任
    進行簡式審判程序，合先敘明。
二、上揭犯罪事實，業據被告於本院準備程序及審理時坦承不諱
    ，且被告為警查獲後所採集之尿液，經送驗結果，確呈嗎啡
    及甲基安非他命陽性反應，此有台灣尖端先進生技醫藥股份
    有限公司98年6 月26日濫用藥物檢驗報告、臺北市政府警察
    局偵辦毒品案件尿液檢體委驗單各1 份在卷可憑。次查，該
    檢驗中心係先以酵素免疫分析法（ＥＩＡ）篩驗，其尿液中
    海洛因代謝物嗎啡、甲基安非他命濃度超出檢測範圍，再以
    氣相層析質譜普儀分析法（ＧＣ／ＭＳ）確認；其檢驗方法
    係以「氣相層析儀」先將物質氣化後，再經分析管分離，由
    於各種物質之沸點及對管柱之吸附力不同，在經過檢測器（
    Detect or ）測定後，表現出不同之滯留時間（Retens ion
    time），以滯留時間來判斷係何種物質；再利用「質譜儀」
    為檢測器，將物質撞擊成碎片，記錄其質譜圖。因每個化合
    物之鍵結能力不同，故不同之物質會有其特定之質譜圖，因
    此在物質之判斷上有如指紋之鑑定，在理論上，扣除人為因
    素，其精確度已接近百分之百。次按海洛因經注射或吸入人
    體後，約80% 於24小時內自尿中排出，一般而言，尿液中能
    否驗出嗎啡陽性反應與其投與量、投與途徑、採尿時間、個
    人體質及檢測方法之靈敏度有關，國外曾有文獻報導注射6
    毫克之海洛因鹽酸鹽，其代謝物嗎啡之平均可檢出時限約為
    26小時，業經行政院衛生署藥物食品檢驗局於81年9 月8 日
    以藥檢壹字第8114885 號函述綦詳。另甲基安非他命經口服
    投與後約百分之七十於24小時內自尿中排出，約百分之九十
    於96小時內自尿中排出，由於甲基安非他命成分之檢出與其
    投與方式、投與量、個人體質、採尿時間與檢測儀器之精密
    度等諸多因素有關，因此僅憑尿液中呈甲基安非他命陽性反
    應，並無法確實推算吸食時間距採集時間之長短，惟依上述
    資料推斷，最長可能不會超過4 日（96小時），亦經該局81
    年2 月8 日（81）藥檢一字第001156號函示綦詳。被告上開
    所採尿液送驗結果既呈鴉片類（嗎啡）及甲基安非他命陽性
    反應，且該結果係採用氣相層析質譜儀法進行確認，已足排
    除被告因服用藥物導致呈毒品偽陽性反應之可能，顯見被告
    供承其於98年6 月15日17 時47 分許往前回溯26小時內某時
     (不含為警查獲至採尿期間) 確有施用海洛因及甲基安非他
    命乙節非虛，足證被告自白應與事實相符，應予信實。
三、按施用第一、二級毒品為犯罪行為，毒品危害防制條例第10
    條定有處罰明文。故施用第一、二級毒品者，依前揭規定本
    應科以刑罰。惟基於刑事政策，對合於一定條件之施用者，
    則依同條例第20條、第23條之規定，施以觀察、勒戒及強制
    戒治之保安處分。又毒品危害防制條例於92年7 月9 日修正
    公布，自93年1 月9 日施行，其中第20條、第23條將施用毒
    品之刑事處遇程序，區分為「初犯」及「五年內再犯」、「
    五年後再犯」。依其立法理由之說明：「初犯」，經觀察、
    勒戒或強制戒治後，應為不起訴處分或不付審理之裁定；經
    觀察、勒戒或強制戒治執行完畢釋放後，「五年內再犯」者
    ，因其再犯率甚高，原實施之觀察、勒戒及強制戒治既已無
    法收其實效，爰依法追訴或裁定交付審理。至於經觀察、勒
    戒或強制戒治執行完畢釋放後，「五年後再犯」者，前所實
    施之觀察、勒戒或強制戒治已足以遮斷其施用毒品之毒癮，
    為期自新及協助其斷除毒癮，仍適用「初犯」規定，先經觀
    察、勒戒或強制戒治之程序。從而依修正後之規定，僅限於
    「初犯」及「五年後再犯」二種情形，始應先經觀察、勒戒
    或強制戒治程序。倘被告於五年內已再犯，經依法再為「保
    安處分」或「追訴處罰」者，縱其第三次（或第三次以上）
    再度施用毒品之時間，在初犯經觀察、勒戒或強制戒治執行
    完畢釋放五年以後，已不合於「五年後再犯」之規定，且因
    已於「五年內再犯」，顯見其再犯率甚高，原實施觀察、勒
    戒或強制戒治，已無法收其實效，即應依該條例第十條處罰
    （最高法院97年度第5 次刑事庭會議決議、98年度台非字第
    12號、第56號判決意旨參照）。查被告前於民國87年間，因
    施用毒品案件，經本院裁定送觀察勒戒，因認有繼續施用毒
    品之傾向，復經本院以87年度毒聲字第3142號裁定令入戒治
    處所施以強制戒治，於88年6 月8 日停止其處分出監，於88
    年11月10日因戒治期滿執行完畢，經臺灣板橋地方法院檢察
    署檢察官於88年12月8 日以88年度戒毒偵字第203 號為不起
    訴處分確定。復因施用毒品案件，經本院以89年度毒聲字第
    4601號裁定令入戒治處所施以強制戒治，於90年8 月15日強
    制戒治期滿執行完畢，並以89年度訴字第1510號判決判處有
    期徒刑8 月、5 月，應執行有期徒刑11月確定，於91年11月
    30日執行完畢。又於前揭強制戒治執行完畢5 年內，因施用
    毒品案件，經臺灣臺北地方法院以95年度訴字第1697號判處
    有期徒刑10月、7 月，嗣減為有期徒刑5 月、3 月15日，並
    定其應執行有期徒刑8 月確定，於96年11月6 日縮刑期滿執
    行完畢，有臺灣高等法院被告前案紀錄表附卷可憑，是被告
    既已於強制戒治5 年內反覆再犯施用毒品，顯見其再犯率甚
    高，原實施觀察、勒戒或強制戒治，已無法收其實效，是縱
    其本件施用第一、二級毒品之犯行，距其強制戒治執行完畢
    已逾五年，揆諸前揭說明，仍應直接依該條例第10條處罰。
    綜上所述，本件罪證明確，被告犯行洵堪認定，應予依法論
    科。
四、查海洛因及甲基安非他命分別係毒品危害防制條例第2條第2
    項第1款、第2款所規定之第一級毒品及第二級毒品，故核被
    告所為，係犯該條例第10條第1 項之施用第一級毒品罪及同
    條第2 項之施用第二級毒品罪。其施用前持有海洛因、甲基
    安非他命之低度行為，應為施用之高度行為所吸收，不另論
    罪。又被告係於犯罪事實欄所載時、地，以同一燒烤吸食行
    為同時施用第一級毒品海洛因及第二級毒品甲基安非他命，
    業據被告於本院準備程序訊問時供明無訛；且毒品之施用本
    無一定方式，端視施用者之喜好而定；國內甲基安非他命施
    用方式主要以燒烤吸食為主，而海洛因施用方式有以針筒施
    打之注射方式或以燒煙吸食，兩者是否同時、同日施用，依
    藥理作用區分海洛因係中樞神經抑制劑，安非他命類毒品係
    中樞神經興奮劑，二者作用機轉不同，本不宜共用，然對毒
    品施用者並無考慮此一原則的必要，通常可視其習性，同時
    、同日施用任何毒品。至於同時施用甲基安非他命及海洛因
    之人體反應是否更為強烈，雖查無文獻資料記載，然國外確
    曾出現把抑制作用的海洛因和興奮作用的古柯鹼混合施用之
    方式，通稱為「快速球」，據悉刺激性強；且我國專責毒品
    鑑定之法務部調查局及內政部警政署刑事警察局於其受理鑑
    定之案件中，亦發現確實存在此種案例等情，亦據內政部警
    政署刑事警察局於94年1 月18日以刑鑑字第093024 7753 號
    、法務部調查局於93年7 月12日、同年9 月分別以調科壹字
    第09300262550 號、調科壹字第09300366970 號函釋在案，
    並為本院依職務上已知之事實；且經遍查全卷，尚無足以證
    明被告所述與事實不符之積極證據資料，依罪疑唯輕原則，
    自應作有利於被告之認定，故被告同時施用第一級毒品及第
    二級毒品所為係屬想像競合犯，均應從一重之施用第一級毒
    品罪處斷，公訴意旨未參酌上情而請求予以分論併罰，尚有
    未合。又被告前有如犯罪事實欄所載之論罪科刑執行情形，
    有上開臺灣高等法院被告前案紀錄表在卷可憑，其於受徒刑
    執行完畢後5 年內，故意再犯本件有期徒刑以上之罪，為累
    犯，應依刑法第47條第1 項加重其刑。
五、爰審酌被告前經觀察勒戒及強制戒治仍未能戒斷其施用毒品
    之惡習，惟其犯後坦承其過，態度良好，核施用毒品屬於自
    殘行為，犯罪手段尚屬輕微，及其犯罪動機、目的、生活狀
    況、智識程度、所生危害等一切情狀，量處如主文所示之刑
    ，以資懲儆。扣案之殘渣袋2 只，內均含第一級毒品海洛因
    量微無法稱重析離，有臺北市政府警察局中山分局查獲涉嫌
    毒品危害防制條例案毒品初步鑑驗報告單、查獲照片3 張、
    及搜索扣押筆錄、扣押物品目錄表各乙份附卷可憑( 見偵卷
    第24至26頁、第28至31頁) ，不問屬於犯人與否，均應依毒
    品危害防制條例第18條第1 項前段規定，沒收銷燬。
據上論斷，應依刑事訴訟法第273 條之1 第1 項、第299 條第1
項前段，毒品危害防制條例第10條第1 項、第2 項、第18條第1
項前段，刑法第11條前段、第47條第1 項、第55條，判決如主文
。
本案經檢察官黃致中到庭執行職務。
中    華    民    國    98    年    10    月    27    日
                  刑事第十四庭  法  官  陳昭筠
上列正本證明與原本無異。
如不服本判決，應於判決送達後10日內敘明上訴理由，向本院提
出上訴狀 (應附繕本) ，上訴於臺灣高等法院。其未敘述上訴理
由者，應於上訴期間屆滿後20日內向本院補提理由書「切勿逕送
上級法院」。
                                書記官  黃文儀
中    華    民    國    98    年    10    月    27    日
附錄本案論罪科刑法條全文
毒品危害防制條例第10條
施用第一級毒品者，處6 月以上5 年以下有期徒刑。
施用第二級毒品者，處三年以下有期徒刑。


司法院資訊處製作；財團法人民間司法改革基金會備份。
